【裁判字號】    98,裁,62
【裁判日期】    980115
【裁判案由】    償還公費
【裁判全文】
最  高  行  政  法  院  裁  定
                                        98年度裁字第62號
上  訴  人  甲○○
被 上訴 人  海軍軍官學校
代  表  人  乙○○
上列當事人間償還公費事件，上訴人不服中華民國95年11月28日
高雄高等行政法院95年度訴字第783號判決，提起上訴，本院裁
定如下：
    主  文
上訴駁回。
上訴審訴訟費用由上訴人負擔。
    理  由
一、按對於高等行政法院判決之上訴，非以其違背法令為理由，
    不得為之，行政訴訟法第242條定有明文。依同法第243條第
    1項規定，判決不適用法規或適用不當者，為違背法令；而
    判決有同條第2項所列各款情形之一者，為當然違背法令。
    又提起上訴，應以上訴狀表明上訴理由，並應添具關於上訴
    理由之必要證據，復為同法第244條第1項第4款及第2項所明
    定。準此，當事人對於高等行政法院判決提起上訴，如以高
    等行政法院判決有行政訴訟法第243條第1項規定之不適用法
    規或適用不當為理由時，其上訴狀或理由書應有具體之指摘
    ，並揭示該法規之條項或其內容；若係成文法以外之法則，
    應揭示該法則之旨趣；倘為司法院解釋或本院之判例，則應
    揭示該判解之字號或其內容；如以高等行政法院判決有行政
    訴訟法第243條第2項所列各款情形為理由時，其上訴狀或理
    由書應揭示合於該條項各款之事實。上訴狀或理由書如未依
    此項方法表明，或其所表明者與上開法條規定不合時，即難
    認為已對高等行政法院判決之違背法令有具體之指摘，其上
    訴自難認為合法。
二、本件上訴人對於高雄高等行政法院95年度訴字第783號判決
    （下稱原判決）上訴，雖以：原判決既認起訴狀送達上訴人
    之日期為民國（下同）95年9月14日，早已逾越消滅時效之
    末日95年9月2日，詎原判決猶認本件被上訴人之償還公費請
    求仍未罹於時效，顯與最高法院62年台上字第2279號及71年
    台上字第1788號判例暨81年度台上字第858號判決之見解不
    符，而有判決理由矛盾之違法等語，為其論據。惟按最高法
    院62年台上字第2279號及71年台上字第1788號判例意旨：「
    時效因撤回起訴而視為不中斷者，仍應視為請求權人於提出
    訴狀於法院並經送達之時，已對義務人為履行之請求，如請
    求權人於法定六個月期間內另行起訴者，仍應視為時效於訴
    狀送達時中斷，然究應以訴狀送達時，時效尚未完成者為限
    ，否則時效既於訴狀送達前已完成，即無復因請求而中斷之
    可言。」及「民法第129條將請求與起訴併列為消滅時效之
    事由，可見涵義有所不同，前者係於訴訟外行使其權利之意
    思表示，後者則為提起民事訴訟以行使權利之行為，本件被
    上訴人前提起刑事附帶民事訴訟，既因不合法而被駁回確定
    ，依民法第131條之規定，其時效應視為不因起訴而中斷，
    依本院62年台上字第2279號判例意旨，雖可解為於上開起訴
    狀送達於上訴人時，視為被上訴人對之為履行之請求。仍應
    有民法第130條之適用，倘被上訴人於請求後六個月內不起
    訴，時效視為不中斷。」暨81年度台上字第858號判決意旨
    ：「惟按消滅時效，因請求而中斷者，若於請求後六個月內
    不起訴，視為不中斷，為民法第130條所明定。故依其反面
    解釋，若於請求後六個月內起訴，其時效仍於請求時即告中
    斷。至本院62年台上字第2279號判例，係就時效因撤回起訴
    而視為不中斷者，仍應視為請求權人於提出訴狀於法院，並
    經送達之時，已對義務人為履行之請求，所為之闡示，故須
    該訴狀送達時，時效尚未完成者，始能因請求而中斷，否則
    時效既於該訴狀送達前已完成，即無復因請求而中斷之可言
    。」係就請求權人或因撤回起訴、或因所提起之刑事附帶民
    事訴訟不合法而被駁回確定者，應視為請求權人於提出訴狀
    於法院，並經送達義務人時，消滅時效因有民法第129條第1
    項第1款「請求」之事由而中斷，此核與本件被上訴人於提
    出訴狀於法院時，消滅時效因有民法第129條第1項第2款「
    起訴」之事由而中斷者不同，自難比附援引。是本件消滅時
    效應於訴狀到達法院時（95年9月1日）即中斷，而非於訴狀
    送達上訴人時（95年9月14日）始中斷，上訴人主張本件早
    已逾越消滅時效之末日（95年9月2日），被上訴人之請求權
    因罹於時效而消滅，原判決顯有判決理由矛盾之違法云云，
    容有誤解。另核其上訴狀所載其餘內容，或係重述其在原審
    業經主張而為原判決摒棄不採之陳詞，或係就原審取捨證據
    、認定事實之職權行使事項，任加指摘違誤，或係就原審所
    為論斷或駁斥其主張之理由，泛言原判決違背法令，而未具
    體表明原判決究竟有如何合於不適用法規或適用不當、或有
    行政訴訟法第243條第2項所列各款之情形，尚難認為已對原
    判決之如何違背法令有具體之指摘。依首揭規定及說明，應
    認其上訴為不合法，應予駁回。
三、據上論結，本件上訴為不合法。依行政訴訟法第249條第1項
    前段、第104條、民事訴訟法第95條、第78條，裁定如主文
    。
中    華    民    國    98    年    1     月    15    日
                    最高行政法院第三庭
                        審判長法官  高  啟  燦
                              法官  黃  淑  玲
                              法官  劉  介  中
                              法官  黃  合  文
                              法官  吳  慧  娟
以  上  正  本  證  明  與  原  本  無  異
中    華    民    國    98    年    1     月    15    日
                              書記官  張  雅  琴


司法院資訊處製作；財團法人民間司法改革基金會備份。
